【裁判字號】    97,上訴,5595
【裁判日期】    980110
【裁判案由】    偽造有價證券等
【裁判全文】
臺灣高等法院刑事判決                97年度上訴字第5595號
上  訴  人
即  被  告  丙○○
                      號3樓.
上列上訴人因偽造有價證券等案件，不服臺灣臺北地方法院97年
度訴緝字第112 號，中華民國97年11月7 日第一審判決（起訴案
號：臺灣臺北地方法院檢察署93年度偵字第14542 號），提起上
訴，本院判決如下：
    主  文
上訴駁回。
    理  由
依刑事訴訟法第350 條、第361 條、第362 條、第367 條規定，
不服地方法院之第一審判決而上訴者，須提出上訴書狀，並應敘
明具體理由，為上訴必備之程式；其所提出之書狀未敘述上訴理
由，或僅曾以言詞陳述上訴理由者，均應於上述期間屆滿後20日
內補提理由書於第一審法院。第一審法院經形式審查，認逾期未
補提上訴理由者，應定期間先命補正；逾期未補正者，為上訴不
合法律上之程式，應以裁定駁回。倘已提出上訴理由，但所提非
屬具體理由者，則由第二審法院以上訴不合法律上之程式，判決
駁回。而所謂具體理由，必係依據卷內既有訴訟資料或提出新事
證，指摘或表明第一審判決有何採證認事、用法或量刑等足以影
響判決本旨之不當或違法，而構成應予撤銷之具體事由，始克當
之（例如：依憑證據法則具體指出所採證據何以不具證據能力，
或依憑卷證資料，明確指出所為證據證明力之判斷如何違背經驗
、論理法則）；倘僅泛言原判決認定事實錯誤、違背法令、量刑
失之過重過輕微，而未依上揭意旨指出具體事由，或形式上雖已
指出具體事由，然該事由縱使屬實，亦不足以認為原判決有何不
當或違法者（例如：對不具有調查必要性之證據，法院未依聲請
調查亦未說明理由，或援用證據不當，但除去該證據仍應為同一
事實之認定），皆難謂係具體理由，俾與第二審上訴制度旨在請
求第二審法院撤銷、變更第一審不當或違法之判決，以實現個案
救濟之立法目的相契合，並節制濫行上訴（參照最高法院民國97
年度台上字第892 號刑事判決意旨）。又第二審法院認為上訴書
狀未敘述理由，依刑事訴訟法第367 條但書規定，始應定期間命
其補正。如認上訴書狀已敘述理由，但其理由非屬具體，其所為
上訴，即不符上訴之法定要件，自得逕行判決駁回，無定期命補
正問題（參照最高法院97年度台上字第3599號刑事判決意旨）。
本件原審經審理結果，認為上訴人即被告丙○○基於意圖為自己
不法所有之概括犯意，於92年11月8 日22時許，在臺北市○○區
○○路、青年路口青年公園「愛心園地」旁，趁甲○○學習社交
舞之際，竊取甲○○所有之黑色手提包一只，內有甲○○之身分
證、機車駕照、機車行照、台新銀行新光三越信用卡各一張、行
動電話一具及現金新臺幣（下同）800 元。得手後，復持所竊得
上開甲○○證件，為下列犯行：(一)丙○○於92年11月14日，持甲○○之身分證件，在「和信電訊台北萬華特約服務中心」，冒甲○○之名義申辦行動電話，並在該中心所出具之2 份「和信電訊
股份有限公司行動電話服務申請書」上分別偽造「甲○○」之署
押各2 枚後（每枚署押均含「甲○○」簽名及指印各一枚），向
該中心行使之，而成功申辦和信電訊股份有限公司（下稱和信電
訊）所屬門號0000000000、0000000000號之行動電話使用，足以
生損害於甲○○及和信電訊公司，並因而詐得免付電信費用之不
法利益共計9899元（0000000000號係92年11月、92年12月、93年
1 月份不法使用電信費共計6533元；0000000000號係92年11月、
92年12月不法使用電信費共計3366元）。(二)丙○○於92年11月18
日，持甲○○之身分證件，在台北縣板橋市○○○路○ 段130 之
1 號1 樓「報馬子企業社」，冒甲○○名義申辦行動電話，並在
該中心所出具之「台灣大哥大股份有限公司行動電話服務申請書
」、「遠傳電信股份有限公司行動電話服務申請書」上分別偽造
「甲○○」之署押各2 枚後（每枚署押均含「甲○○」簽名及指
印各一枚），向該企業社行使之。而成功申辦台灣大哥大股份有
限公司（下稱台灣大哥大）所屬之門號0000000000、遠傳電信股
份有限公司（下稱遠傳電信）所屬之0000000000號之行動電話使
用，足以生損害於甲○○、台灣大哥大、遠傳電信公司及報馬子
企業社，並因而詐得免付電信費用之不法利益計1 萬7900元。（
000000000 號係92年11月、92年12月、93年1 月、93年2 月份不
法使用電信費共計8276元；0000000000號係92年11月、92年12月
、93年1 月、93年2 月、93年3 月不法使用電信費共計9624元）
(三)丙○○於92年11月21日，持甲○○之身分證影本，前往臺北市
萬華區○○街75號華中機車行，冒甲○○之名義以分期付款方式
購買山葉廠牌、引擎號碼為5FJ-611295號之機車1 輛，並於當日
授權該機車行委由不知情之刻印店偽造「甲○○」之印章一顆，
且提供相關甲○○證件交付機車行至監理機關辦理新領牌照登記
手續，冒以車主「甲○○」名義在「機器腳踏車新領牌照登記書
」上蓋用上開偽刻之「甲○○」印章而偽造「甲○○」印文1 枚
，再向監理機關提出，使不知情之監理機關承辦人員將該不實事
項登載於職務上所掌管之公文書，並發給上開機車之車牌號碼為
CLG- 097號車主為「甲○○」名義之行車執照，足以生損害於甲○○及監理機關對於車輛管理之正確性。嗣於92年11月25日，相
關手續辦妥後，丙○○再至該機車行辦理分期付款，而在該機車
行出具之「復華銀行消費性商品貸款契約書」上偽簽「甲○○」
之署押（簽名1 枚），並意圖供行使之用，明知該貸款契約書上
附連有本票一紙，猶基於偽造有價證券本票之故意，冒甲○○名
義，在該貸款契約書上所附連之發票日為92年11月25日、面額為
6 萬2004元、到期日為93年2 月25日之本票上「發票人」欄內偽
簽「甲○○」之署押簽名1 枚，冒以甲○○名義簽發系爭本票，
而偽造有價證券及私文書之上開貸款契約書，並交付予機車行以
行使之，足以生損害於甲○○、復華銀行及華中機車行。惟丙○○購得系爭機車使用數日後，即於92年11月底再委託機車行將上
開機車出售予不知情之劉韋伶，丙○○且承前之犯意再提供相關
甲○○證件及上開偽刻之「甲○○」印章，使不知情之機車行在
私文書之「汽（機）車過戶申請登記書」上偽造「甲○○」之簽
名及蓋用偽刻之「甲○○」印章而偽造「甲○○」之印文1 枚，
以甲○○名義向監理機關提出申請過戶登記手續將車主變更為劉
韋伶，而行使之，足以生損害於甲○○及監理機關對於車輛管理
之正確性。二、丙○○承前之為自己不法所有犯意，又於93年1
月1 日21時許，在上址「愛心園地」旁，以同一手法，竊取丁○○所有之紫紅色手提袋一只，內有丁○○之身分證、健保卡、臺
北銀行信用卡各一張、行動電話一具及現金三千元。得手後，復
於93年1 月6 日，持丁○○之身分證件，在台北縣板橋市○○路
90號「來電電話器材商行」，冒丁○○之名義申辦行動電話，並
在該行所出具之「遠傳電信股份有限公司行動電話服務申請書」
上偽簽「丁○○」之署押2 枚（每枚署押均含「甲○○」簽名及
指印各一枚）後，復向該商行行使之，而成功申辦遠傳電信所屬
門號0000000000號行動電話使用，足以生損害於丁○○、遠傳電
信公司及來電電話器材商行，並因而詐得93年1 月、2 月、3 月
之免付電信費用不法利益共8733元。三、丙○○再承前同一犯意
，於93年2 月15日7 時50分許，在上址「愛心園地」旁，以同一
手法竊取乙○○所有之黑色背包一只，內有雨傘、茶水、零食等
物，得手後欲離去之際，經社交舞教練龔萬基當場發覺而報警查
獲，警方並在丙○○身上扣得丁○○身分證1 張，始陸續查悉上
情。嗣被告於原審審理時多次無故不到庭，經原審通緝後始緝獲
到案等情。係以上開犯罪事實，業據被告於原審準備程序及審判
時均坦承不諱，核與被害人甲○○、丁○○、乙○○分別於警詢
、原審審理中之證述，及證人龔萬基於警詢之證述相符。而被告
冒以甲○○、冒丁○○名義所申請之上開各行動電話，並因而詐
得如上所述之免付電信費用等事實，亦有各該門號之行動電話服
務申請書、行動電話申請人資料、電信費用等文件在卷可稽，並
有被告為警查獲時在其身上查得所竊之丁○○身分證一張可佐；
且經原審向和信電訊、台灣大哥大及遠傳電信等公司調取之上開
各行動電話申請書原本，經送內政部警政署刑事警察局鑑驗結果
，上開申請書上申辦人所留存之指印均與被告之指紋相同，有該
局95年12月28日刑紋字第0950192778號刑事鑑驗書一份在卷可稽
。再被告於94年11月21日持竊得之甲○○證件至機車行以分期付
款方式購買機車，且授權機車行偽刻甲○○，後再將機車出賣予
劉韋伶，而辦理相關機車新領牌照登記手續、分期付款手續、機
車過戶手續，被告並因而以甲○○名義偽造如附表二所示之署押
、私文書及有價證券本票等事實，均為被告所是認，並有復華銀
行消費性商品貸款契約書影本附連有被告以甲○○名義所簽系爭
本票1 紙、山葉CLG ─097 機車腳踏車新領牌照登記書及行照影
本、「汽（機）車過戶申請登記書」等件在卷可稽，足認被告自
白與事實相符。因認本件事證已臻明確，被告所為係犯刑法第
320 條第1 項之竊盜罪、第216 條、第210 條之行使偽造私文書
罪、第214 條使公務員登記不實罪、第201 條第1 項偽造有價證
券罪、第339 條第2 項之詐欺得利罪。被告上開偽造印章、署押
、印文之行為，應為其所為偽造私文書、偽造有價證券之部分行
為，不另成罪。其偽造私文書而後行使，偽造之低度行為應為行
使之高度行為所吸收，應依行使論處；及其偽造有價證券後而復
持以行使，其行使行為吸收於偽造行為之中，祇應論以偽造罪（
最高法院31年上字第88號判例要旨參照）。被告使不知情之機車
行代刻劉珮華印章並委託機車行持劉珮華證件辦理系爭機車之新
領牌照及過戶手續，係間接正犯。被告所犯上開三次竊盜罪，及
所犯多次之行使偽造私文書罪、詐欺得利罪，時間均相近，罪名
與構成要件復相同，顯均係基於概括犯意而為，應各依修正前刑
法第56條連續犯規定論以一罪。被告所犯上開各罪有方法結果、
目的手段之牽連犯關係，依修正前刑法第55條規定應從一重之偽
造有價證券罪處斷。復說明：被告於竊得留佩華財物之台新銀行
新光信用卡後，於92年11月8日22時57分起至翌（9）日凌晨0時
18 分止，有持以前往臺北市○○區○○路318號中國信託商業銀
行及臺北市○○區○○路288號臺北國際商業銀行萬華分行之自
動櫃員機，欲以預借現金方式詐領現金，共計12次，惟均未交易
成功之事實，為被告所是認，並有告訴人甲○○所提出之台新銀
行信用卡冒用明細一紙為證，公訴意旨因認被告此部分所為係犯
第339條第1項、第3項之詐欺取財未遂罪云云；惟查：被告持有
預借現金功能之信用卡至提款機欲領取現金之行為，應以刑法第
339條之2所規定違法由自動付款設備取得他人之物罪而處斷，即
不應再以刑法第339條之詐欺罪評價，乃為當然解釋，惟刑法第
339條之2規定並不處罰未遂犯，被告上開所為乃法律所不罰，公
訴人以仍有刑法第339條之適用而應論以刑法第339條第3項之詐
欺取財未遂罪云云，尚有誤會，惟因公訴人認此部分若成立犯罪
，與上開起訴論罪部分有牽連犯之裁判上一罪關係，故不另為無
罪之諭知。又上開被告冒甲○○名義申辦行動電話使用部分、被
告偽造有價證券本票及辦理機車新領牌照、過戶手續部分、被告
冒丁○○名義申辦行動電話使用部分，雖未據檢察官起訴，惟因
與上開起訴論罪部分有連續犯、牽連犯之裁判上一罪關係，為起
訴效力所及，法院自得一併審究等情。因認被告罪證明確，乃論
處被告意圖供行使之用而偽造有價證券，處有期徒刑參年陸月，
及相關沒收之宣告。已詳敘其認定被告犯罪事實之證據及理由，
於法尚無不合。上訴意旨略稱：原判決量刑過重，希望從輕量刑
云云。惟查：量刑之輕重，係屬事實審法院得依職權自由裁量之
事項，茍於量刑時，已依行為人之責任為基礎，並斟酌刑法第57
條各款所列情狀，而未逾越法定範圍，又未濫用其職權，即不得
遽指為違法。本件原判決於量刑時，已依上揭規定，審酌被告品
行、因一時貪念一再下手行竊，且一再使用所竊來證件冒名申辦
電話及購買機車，造成無辜被害人損失，實屬非是，惟其犯後尚
坦認犯行，併其犯罪之動機、目的、手段、所生危害及犯後態度
等一切情狀，予以綜合考量後，已就法定刑度內量處低度之刑，
既未逾越法定刑度，亦未濫用自由裁量之權限，量刑應屬妥適。
上訴意旨任意指摘原判決量刑過重云云，揆諸上開說明，自難謂
已敘明具體理由。綜上所述，本件上訴不合法律上之程式，爰不
經言詞辯論，逕以判決駁回。
據上論斷，應依刑事訴訟法第367條前段、第372條，判決如主文
。
中    華    民    國    98    年    1     月    10    日
            刑事第七庭    審判長法  官  陳晴教
                                法  官  游紅桃
                                法  官  楊智勝
以上正本證明與原本無異。
如不服本判決，應於收受送達後10日內向本院提出上訴書狀，其
未敘述上訴之理由者並得於提起上訴後10日內向本院補提理由書
（均須按他造當事人之人數附繕本）「切勿逕送上級法院」。
                                書記官  李麗花
中    華    民    國    98    年    1     月    10    日
附錄：本案論罪科刑法條全文
中華民國刑法第201條
（有價證券之偽造變造與行使罪）
意圖供行使之用，而偽造、變造公債票、公司股票或其他有價證
券者，處3年以上10年以下有期徒刑，得併3千元以下罰金。
行使偽造、變造之公債票、公司股票或其他有價證券，或意圖供
行使之用，而收集或交付於人者，處1年以上7年以下有期徒刑，
得併科3千元以下罰金。
中華民國刑法第210條
（偽造變造私文書罪）
偽造、變造私文書，足以生損害於公眾或他人者，處5年以下有
期徒刑。
中華民國刑法第216條
（行使偽造變造或登載不實之文書罪）
行使第210條至第215條之文書者，依偽造、變造文書或登載不實
事項或使登載不實事項之規定處斷。
中華民國刑法第214條
（使公務員登載不實罪）
明知為不實之事項，而使公務員登載於職務上所掌之公文書，足
以生損害於公眾或他人者，處3年以下有期徒刑、拘役或5百元以
下罰金。
中華民國刑法第320條
（普通竊盜罪、竊佔罪）
意圖為自己或第三人不法之所有，而竊取他人之動產者，為竊盜
罪，處5年以下有期徒刑、拘役或5百元以下罰金。
意圖為自己或第三人不法之利益，而竊佔他人之不動產者，依前
項之規定處斷。
前二項之未遂犯罰之。
中華民國刑法第339條
（普通詐欺罪）
意圖為自己或第三人不法之所有，以詐術使人將本人或第三人之
物交付者，處5年以下有期徒刑、拘役或科或併科1千元以下罰金
。
以前項方法得財產上不法之利益或使第三人得之者，亦同。
前二項之未遂犯罰之。
中華民國刑法第219條
（沒收之特例）
偽造之印章、印文或署押，不問屬於犯人與否，沒收之。
中華民國刑法第205條
（沒收物）
偽造、變造之有價證券、郵票、印花稅票、信用卡、金融卡、儲
值卡或其他相類作為提款、簽帳、轉帳或支付工具之電磁紀錄物
及前條之器械原料及電磁紀錄，不問屬於犯人與否，沒收之。


司法院資訊處製作；財團法人民間司法改革基金會備份。
